臺灣高等法院刑事判決　　　　　　　　 94年度上易字第411號
上　訴　人
即　被　告　乙○○
　　　　　　　　　　　號
上列上訴人因竊盜案件，不服臺灣士林地方法院93年度易字第62
5號，中華民國94年1月19日第一審判決（起訴案號：臺灣士林地
方法院檢察署93年度偵字第6552號；併辦案號：同署93年度速偵
字第185號、台灣彰化地方法院檢察署93年度偵字第7401號），
提起上訴，本院判決如下：
    主  文
原判決撤銷。
乙○○連續竊盜，累犯，處有期徒刑壹年貳月。
    事  實
一、乙○○自民國（下同）89年6月間起至90年10月間止，曾因
    犯侵占罪經台灣台中地方法院判處有期徒刑4月、犯詐欺罪
    經台灣台中地方法院判處應執行有期徒刑6月、犯詐欺罪經
    台灣花蓮地方法院判處有期徒刑6月、犯竊盜罪經臺灣高等
    法院臺中分院判處1年4月確定，經接續執行及聲請定執行後
    ，於92年8月13日執行完畢。詎其仍不知悔改，復意圖為自
    己不法之所有，並基於概括之犯意，連續為如下之竊盜犯行
    ：
    (一)於93年7月7日晚上11時許，在臺北市○○路與思源路口前
      ，趁車牌號碼NCO-946號重型機車（該車係甲○○所有，
      於93年7月2日晚間6時至同年月3日上午10時許間某不詳時
      間，在彰化縣彰化市○○路203巷內，因停車時將機車鑰
      匙留置車上而遭竊後，由不詳之人占有之物）之車鑰匙插
      置在機車電門上，且引擎仍處於發動狀態之際，即以徒手
      竊取該輛機車，得手後供己代步。嗣於93年7月8日凌晨零
      時26分許，駕駛上開贓車行經台北市○○區○○路、立德
      路口時，為警查獲，當場扣得上開機車及機車鑰匙1支。
    (二)於93年8月25日下午4時許，在基隆市成功陸橋下，因見車
      牌號碼MTY-081號重型機車（該車係蔡昆霖所有，於93年8
      月6日下午4時30分起至同年月13日晚間9時許之間某不詳
      時間，在台北市○○區○○街45號前所失竊，而由不詳之
      人占有之物）行李箱鎖孔上插有車鑰匙1串可供發動車輛
      （含鑰匙2支），即以徒手竊取該重型機車，得手後亦供
      作代步之用。嗣於同日下午5時17分許，駕駛上開贓車後
      載不知情之友人杜秋雄，行經台北市○○區○○路2段、
      興南街口時，為警查獲，當場扣得上開機車及機車鑰匙2
      支。
    (三)於93年9月28日上午9時50分許，在台中縣沙鹿鎮沙鹿火車
      站停車場，因見車牌號碼AOZ-133號重型機車（該車係林
      榮堂所有，於93年9月16日下午6時許，在台北市大同區○
      ○○路96巷遭竊，而由不詳之人占有之物），鑰匙插在機
      車上並發動中，乃以徒手將之竊取，得手後亦供己代步之
      用。嗣於93年9月29日上午3時10分許，因駕駛該車行經彰
      化市○○路○段45號前，為警查獲，當場扣得上開機車及
      機車鑰匙1串。
二、案經臺北市政府警察局北投分局及南港分局報請臺灣士林地
    方法院檢察署檢察官偵查起訴暨移送併案審理，以及臺灣彰
    化地方法院檢察署檢察官移送併案審理。
    理  由
一、訊據上訴人即被告乙○○，對於前開犯罪事實均坦承不諱，
    核與證人即被害人甲○○、蔡昆霖、林榮堂於警詢時指述渠
    等機車遭竊之情節相符，並有失竊報告2張、贓物認領保管
    單3張、車輛及鑰匙照片4幀、彰化縣警察局車輛協尋電腦輸
    入單1紙、臺北市政府警察局大同分局車輛協尋證明單1紙、
    查詢車輛認可資料3紙附卷可稽，並有鑰匙2支扣案可佐。又
    查，被告所竊取之上開3輛機車，雖係被害人於被告實施本
    案行竊犯行前，即已遭不詳之人行竊得手之物，然被告於竊
    取車牌號碼NCO-946號及AOZ-133號之車輛時，該2車均正處
    於引擎發動中之狀態乙節，業據被告於原審審理時供承明確
    ，堪認當時係有人占有之物；又被告竊得之車牌號碼MTY-08
    1號機車，由卷附員警查獲本案時所拍攝之機車照片觀之，
    該車外觀完整，並無明顯破舊、損壞之痕跡，而被告亦自承
    其行竊該車時，該車係與其他機車併排停放，顯見並無遭人
    任意棄置之情事，且參以被告遭警查獲時，正駕駛該機車行
    駛於路上，亦徵該車並未喪失功能，亦係有人占有之物無訛
    。從而，被告前開自白與事實相符，堪予採信，本案事證明
    確，被告之犯行堪予認定。
二、查被告竊取之上開3部機車，雖均係被害人等先前即已失竊
    之物，然被害人等均有報警搜尋，顯見其等並未放棄對於前
    開機車之支配關係，且前開機車於被告行竊之際，仍係處於
    有人占有管領之狀態，亦經認定如前，故核其所為，係犯刑
    法第320條第1項之竊盜罪。被告所犯先後3次竊盜犯行，時
    間緊接，犯罪構成要件相同，顯係基於概括犯意為之，應依
    連續犯規定論以1罪，並加重其刑。事實欄一(二)、(三)所示之
    部分雖未經檢察官起訴，然與起訴部分有連續犯之裁判上1
    罪關係，為起訴效力所及，本院自應併予審理。再者，被告
　　自89年6月間起至90年10月間止，曾因犯侵占罪經台灣台中
　  地方法院判處有期徒刑4月、犯詐欺罪經台灣台中地方法院
    判處應執行有期徒刑6月、犯詐欺罪經台灣花蓮地方法院判
    處有期徒刑6月、犯竊盜罪經臺灣高等法院臺中分院判處1年
    4月確定，經接續執行及聲請定執行後，於92年8月13日執行
    完畢，有本院被告全國前案紀錄表1份在卷可考，其於受有
    期徒刑之執行完畢後，5年內再犯本件有期徒刑以上之罪，
    為累犯，應依法遞予加重其刑。
三、原審據以論科，固非無見。惟查：本件被告均係為己代步之
    用而竊取機車，業經本院認定如前；且刑事法上之習慣犯，
　　與累犯、連續犯之性質有別，必須有具體之事實，足資證明
　  行為人有犯罪之惡習及慣行，始有習慣犯規定之適用，並非
    一有累犯或連續犯之情形，即可認為有犯罪之習慣（最高法
    院54 年度台上字第3041號判決意旨參照）。本件被告雖有
　　如原審判決書附表記載之5件竊盜犯行，惟前開案件之確定
　  （裁判）時間分別係於79年3月19日、81年3月6日、82年11
    月17日、87年10月29日、90年10月18日，亦經附表記載明確
　　，從而，被告前開5件竊盜犯行，最短部分時間相隔1年8月
　  ，最長部分時間相隔近5年時間，而被告就本件犯行雖成立
    連續犯與累犯，惟揆諸前開說明，仍與習慣犯有間。原審認
    被告已有犯竊盜罪之習慣，併依竊盜犯贓物犯保安處分條例
    第3條第1項第1款之規定，諭知被告應於刑之執行前令入勞
    動場所強制工作3年，尚有未合。上訴人上訴意旨以其並無
    犯竊盜罪之習慣，而請求撤銷改判，為有理由，應由本院將
    原判決撤銷改判。爰審酌被告之素行不佳，為代步而竊取得
    前開3部機車，犯罪所生之危害不大、且犯罪後坦承犯行等
    一切情狀，量處如主文第2項所示之刑，以示懲儆。至被告
    於93年8月25日為警查獲時扣得之鑰匙2支，並非被告所有之
    物，業據被告供明在卷，自不得併予宣告沒收，併此敘明。
據上論斷，應依刑事訴訟法第369條第1項前段、第364條、第299
條第1項前段，刑法第56條、第320條第1項、第47條、罰金罰鍰
提高標準條例第1條前段，判決如主文。
本案經檢察官沈明彥到庭執行職務。
中　　華　　民　　國　　94　　年　　5　　月　　17　　日
　　　　　　　　　刑事第十一庭審判長法  官  陳祐輔
                                    法  官  陳國文
                                    法  官  邱瑞祥
上正本證明與原本無異。
不得上訴。
                                    書記官  吳金來
中　　華　　民　　國　　94　　年　　5　　月　　17　　日
附錄：本案論罪科刑法條全文
刑法第320條第1 項：
意圖為自己或第三人不法之所有，而竊取他人之動產者，為竊盜
罪，處五年以下有期徒刑、拘役或五百元以下罰金。
